【裁判字號】    91,易,3801
【裁判日期】    920530
【裁判案由】    竊盜
【裁判全文】
臺灣高雄地方法院刑事判決                        九十一年度易字第三八一號
    公  訴  人  臺灣高雄地方法院檢察署檢察官
    被      告  乙○○
右列被告因竊盜案件，經檢察官提起公訴（九十一年度偵緝字第一四一一號），本院
判決如左：
    主  文
乙○○於夜間侵入住宅竊盜，處有期徒刑陸月，如易科罰金，以參佰元折算壹日。
    事  實
一、乙○○意圖為自己不法之所有，於民國九十一年四月二十六日晚上八時三十四分
    許（起訴書誤載為八時十六分許），到高雄市○○區○○街七十號（尊峰大樓）
    十樓其前女友丙○○住處，見該住戶大門上鎖，竟未經丙○○同意，即委請不知
    情之尊峰大樓管理員甲○○電請不知情之鎖匠林進凱前來打開黃女住戶大門，而
    於夜間侵入黃女上開住宅內，竊取丙○○放在住處內之黃金項鍊乙條（約一兩重
    ），嗣經丙○○返家後發覺住處遭竊報警而查獲上情。
二、案經丙○○訴由台灣高雄地方法院檢察署檢察官偵查起訴。
    理  由
一、訊據被告乙○○固對伊於上述時、地委請大樓管理員甲○○電請鎖匠林進凱前來
    打開被害人丙○○住處大門，且進入被害人丙○○住處，又取走該住處內之黃金
    項鍊乙條之事實坦承不諱，惟矢口否認有何竊盜與侵入住宅犯行，辯稱：伊進入
    黃女住處前，有通知黃女，且有獲得黃女之同意，伊雖有在黃女住處拿走黃金項
    鍊乙條，但該條項鍊係伊之前出錢購買贈與黃女云云。經查：右揭犯罪事實業據
    告訴人丙○○於警訊、偵訊及本院審理中指訴綦詳，核與證人即尊峰大樓管理員
    甲○○及鎖匠林進凱二人證述之情節相符。被告固執前揭情詞辯解，惟查：
(一)、刑法第三百零六條無故侵入他人住宅罪所欲保護之法益，乃個人之住居權，亦即
    個人居住之場所有不受其他無權者侵入留滯其內干擾與破壞之權利，故住屋權之
    重心即是個人對其住屋權所及之範圍有決定何人可以進入或停留其內之自由，個
    人其居住處所中有不被干擾或其居住安寧有不被破壞之自由。被告自承於九十一
    年一月間即與被害人丙○○分手而搬離原先同居之高雄市○○區○○街七十號住
    處，換言之，被告自九十一年一月起已無繼續居住或進入上開丙○○住宅之權利
    。又被害人於被告搬離上開住宅後，便將門鎖予以更換，此由被告雖仍持有該大
    樓大門之磁卡，惟仍必須委請鎖匠前來開啟住處門鎖始能進入等情，亦可佐證。
    顯見被害人係於被告搬離上開住處後，擔心被告持先前所有或自行複製之鑰匙，
    隨意進入其住宅，始更換門鎖等情，亦堪認定。足證被害人已不再同意被告有自
    由進出其住宅之權利甚明。
(二)、雖被告辯稱：先前已向被害人表示要回住處搬回自己之東西，只是當天沒有告知
    被害人云云。惟查：被告明知已和被害人分手並搬離上開住處，即使要前去搬回
    自已之物品，亦應事先知會被害人陪同，以避免瓜田李下之嫌。且被告前去被害
    人住宅當天，已發現被害人更換門鎖，當知被害人已不再同意其進入住宅，若被
    告僅係單純取回自己之物品，且管理員處亦有全體住戶之緊急聯絡電話（見九十
    一年度偵字第一八八二一號卷第十六頁），自當即時聯絡被害人處理，惟被告竟
    捨此不為，仍對管理員隱瞞已與被害人分手之事實，而自行委請鎖匠前來開鎖，
    其進入被害人住處取物與被害人本意相違，對於所取之物具不法所有之意圖至為
    灼然。
(三)、被告雖又辯稱：伊取走之項鍊一條，係先前送給被害人的禮物，始前來取回云云
    。惟查：該項鍊既係由被告贈與被害人，即屬被害人所有，在未獲被害人同意之
    前，被告無權自行取回。況刑法有關竊盜罪所稱竊取之行為，係指破壞原持有關
    係，並建立新持有支配關係之行為，持有人只要事實上對於持有物擁有支配力，
    即可成立其與持有物之持有支配關係。從而，縱使該項鍊係被告先前贈與被害人
    之物，惟未經被害人同意返還前，被告仍無自行取回之權利。是被告未經被害人
    之同意，取走被害人之項鍊，已破壞被害人對該項鍊之支配管領權，屬刑法所規
    範之竊盜行為至明。
二、綜上所述，被告上開辯解實不足為採，此外，復有尊峰大樓六號攝影機所攝得被
    告進入黃女住處時間表乙份附卷及錄影帶一卷扣案可資佐證，本件事證明確，被
    告犯行堪以認定。
三、核被告乙○○所為，係犯刑第三百零六條第一項侵入住宅罪及第三百二十一條第
    一項第一款之加重竊盜罪。被告利用不知情之管理員及鎖匠為其開鎖，係間接正
    犯。所犯上開侵入住宅及加重竊盜二罪，具有方法與目的之牽連關係，依刑法第
    五十五條後段之規定，應從較重之加重竊盜罪處斷。公訴人雖未引用刑法第三百
    零六條，惟該部分事實業為被害人於警訊中為告訴，且經公訴人於起訴事實中敘
    及，應認已經起訴，本院自當予以審理。爰審酌被告犯罪之動機、目的、手段、
    與被害人之關係，及於夜間侵入他人住宅並竊取他人財物，惟其並無前科（此有
    台灣高等法院被告全國前案紀錄表及台灣高雄地方法院檢察署刑案資料查註紀錄
    表各一份在卷可佐）等一切情狀，量處如主文所示之刑，並諭知易科罰金之折算
    標準。
四、公訴意旨雖認被告侵入被害人住宅內，除竊取項鍊一條外，尚偷竊被害人置放於
    抽屜內之現金新台幣（下同）一萬一千元。惟查，此部分之犯行為被告所堅詞否
    認，且除被害人一人之指述外，並無其他積極之證據足資證明被告有竊取現金之
    行為。依「罪疑惟輕」、「若有懷疑，應從被告有利認定」之原則，即難據以為
    被告不利認定。此外，復查無其他積極之證據，足資認定被告有竊取被害人現金
    一萬一千元之犯行，自屬不能證明被告犯罪。惟因此部分之行為若構成犯罪，與
    前開有罪部分具有實質上一罪之關係，爰不另為無罪之諭知，附此敘明。
據上論斷，應依刑事訴訟法第二百九十九條第一項前段、刑法第三百零六條第一項、
第三百二十一條第一項第一款、第五十五條、第四十一條第一項，罰金罰鍰提高標準
條例第一條前段、第二條，判決如主文。
中    華    民    國    九十二    年      五      月        三十        日
                                  臺灣高雄地方法院刑事第四庭
                                      法  官    卓立婷
右正本證明與原本無異。
如不服本判決，應於判決送達後十日內，向本院提出上訴狀。
                                      書記官    李春慧
中    華    民    國    九十二    年      六      月          五        日
附錄論罪科刑法條：
中華民國刑法第三百零六條
無故侵入他人住宅、建築物或附連圍繞之土地或船艦者，處一年以下有期
徒刑、拘役或三百元以下罰金。
無故隱匿其內，或受退去之要求而仍留滯者，亦同。
中華民國刑法第三百二十一條
犯竊盜罪而有左列情形之一者，處六月以上、五年以下有期徒刑：
一  於夜間侵入住宅或有人居住之建築物、船艦或隱匿其內而犯之者。
二  毀越門扇、牆垣或其他安全設備而犯之者。
三  攜帶兇器而犯之者。
四  結夥三人以上而犯之者。
五  乘火災、水災或其他災害之際而犯之者。
六  在車站或埠頭而犯之者。
前項之未遂犯罰之。


司法院資訊處製作；財團法人民間司法改革基金會備份。
